臺灣高等法院臺中分院刑事判決　 　　　　　 民國九十一年度上易字第二一○八號
　　上　訴　人
　　即　被　告　乙○○　男　三.
右上訴人因傷害等案件，不服臺灣臺中地方法院中華民國九十一年十月八日第一審判
決（民國九十一年度易字第二○九四號，起訴案號：臺灣臺中地方法院檢察署民國九
十一年度偵字第二一五三號、調偵字第一三號），提起上訴，本院判決如左：
　　主      文
上訴駁回。
乙○○緩刑貳年。
　　事      實
一、乙○○於民國（下同）九十年六月十一日晚間十一時許，夥同友人蔡宗敏、蔡志
    明及不詳姓名年籍之成年男子，前往臺中縣龍井鄉○○路一五三巷三二弄六號丙
    ○○住處，向丙○○催討工程款，雙方因此發生爭執。乙○○竟與蔡宗敏（未據
    檢察官提起公訴）基於毀損之犯意聯絡，共同損壞丙○○住處之花瓶一只及電話
    二只。嗣丙○○要求乙○○等人離開，乙○○猶以「待帳目結清後，自然會離去
    」為藉口，受退去之要求而仍留滯丙○○住宅約三十分鐘。嗣經丙○○將乙○○
    等人推出住處門口，乙○○竟與上開不詳姓名年籍之成年男子基於傷害之犯意聯
    絡，由該名男子捉住丙○○，而乙○○持拾得之木棍，毆打丙○○頭部、胸部、
    手指及足部等處，致丙○○受有後頭部血腫三乘以二點五公分、胸部挫傷六乘以
    八公分、左手小指挫傷併擦傷及左側足部挫傷併擦傷等傷害。
二、案經被害人丙○○訴由臺中縣警察局烏日分局報請臺灣臺中地方法院檢察署檢察
    官偵查起訴。
　　理      由
一、訊據上訴人即被告（下稱被告）乙○○固承認於右揭時地，因工程款糾紛，與告
    訴人丙○○發生拉扯等事實，惟矢口否認有何毀損、留滯他人住宅及傷害等犯行
    ，辯稱：(一)告訴人家中花瓶、電話之損壞，係因當日告訴人手持榔頭欲毆打伊，
    伊與蔡宗敏見狀遂上前搶下告訴人手中之榔頭，雙方發生拉扯，並非故意毀損，
    而係於拉扯間不小心導致花瓶及電話摔落地面而破損，伊並無毀損之故意。(二)案
    發當日係伊按門鈴，由告訴人開門後進入告訴人家中，並非強行進入，且雙方發
    生拉扯後，伊見門外吵雜，即主動走出門口一探究竟，伊係自己走出去，非如告
    訴人所指伊受退去之要求而仍留滯其內。(三)伊係為搶下告訴人手中之榔頭，始與
    告訴人發生拉扯，造成告訴人受傷，應屬正當防衛，伊並未傷害告訴人云云。
二、經查：
  (一)毀損部分：
　　被告右揭毀損犯行，業據告訴人指稱：被告帶二、三個人到伊住處，被告與證人
    蔡宗敏砸毀伊住處花瓶一只、電話二支等語綦詳（見偵字第二一五三號卷第一六
    、一七頁），並有現場照片五張附卷可稽（見偵字第二一五三號卷第二八、二九
    頁、偵字第一三五九五號卷第一二頁下方）。雖被告辯稱：花瓶及電話是拉扯間
    不小心摔壞云云，惟其於偵查中係供稱：「電話及花瓶不是我砸的，確定是蔡宗
    敏的朋友叫志明（即蔡志明）砸的」云云（見偵字第二一五三號卷第一七頁）。
    被告所辯前後不一，顯非可採。
  (二)留滯他人住宅部分：
　　被告右揭留滯他人住宅犯行，業據告訴人指稱：伊要求被告離開，但被告不肯離
    開，過了半個小時左右，伊把被告推到門口，被告才離開等語綦詳（見偵字第二
    一五三號卷第一六頁，原審卷第一六頁）。雖被告以前詞置辯，然其於偵查中已
    自承：「之後他（指告訴人）要求我們走，我跟他說帳算清楚，我自然會走，我
    就不走，在那邊待了大約半小時」等語（見偵字第二一五三號卷第二一頁），被
    告事後翻異前詞，改稱：伊係主動走出門口云云，顯屬卸責之詞，不足採信。
  (三)傷害部分：
　　被告右揭傷害犯行，業據告訴人指稱：伊把被告推到外面時，有一個人先抓住伊
    ，然後被告就拿棍子打伊胸部、手指等語綦詳（見原審卷第一六頁）。而告訴人
    受有如事實欄所載之傷勢，亦有光田綜合醫院總院出具之診斷證明書附卷可憑（
    見偵字第一三五九五號卷第十頁）。雖被告辯稱：伊係為搶下告訴人手中榔頭，
    始與告訴人發生拉扯，造成告訴人受傷，應屬正當防衛云云，惟正當防衛係指對
    於現在不法之侵害，而出於防衛自己或他人權利之行為。本件依上開診斷證明書
    所載，告訴人所受之傷，除左手小指挫傷併擦傷、左側足部挫傷併擦傷外，尚包
    括胸部挫傷六乘以八公分、後頭部血腫三乘以二點五公分，如謂告訴人左手小指
    及左側足部之傷害係拉扯間所造成，尚有可能，但告訴人胸部及後頭部之傷害，
    顯非拉扯間所能造成，可見被告出手之目的在於傷害告訴人，而非防衛自己之權
    利，不符正當防衛之要件。
　(四)至證人蔡宗敏、蔡志明於原審審理時，雖均附和被告說詞，證稱：花瓶及電話是
    被告與告訴人搶奪榔頭拉扯間摔壞，告訴人要求被告離開後，被告過幾分鐘就離
    開，在場沒有人打告訴人云云，惟證人蔡宗敏乃被告之受僱人，且證人蔡宗敏、
    蔡志明當日均隨被告共同前往告訴人住處催討工程款，二人所為證詞自有偏袒被
    告或迴避自身刑責之嫌，而不足採為有利被告之認定。
　(五)綜上所述，被告所辯均不足採。本件事證明確，被告犯行堪以認定。另被告於原
    審雖聲請傳訊證人李雪雲、紀健銘，用以證明當日其至告訴人住處時，係按門鈴
    進入，非破門而入，應不構成侵入住宅罪，惟檢察官並未就被告涉犯刑法第三百
    零六條第一項罪嫌部分提起公訴，而原審亦未認定被告成立該罪，此部分核無傳
    訊之必要，附此敘明。
三、核被告所為，係犯刑法第二百七十七條第一項之傷害罪、第三百零六條第二項後
    段之留滯他人住宅罪、第三百五十四條之毀損罪。被告就傷害犯行部分，與不詳
    姓名年籍之成年男子有犯意聯絡及行為分擔；就毀損犯行部分，與蔡宗敏有犯意
    聯絡及行為分擔，皆為共同正犯。公訴意旨漏未論述被告與前揭二人有共同正犯
    關係，應予補充。原審適用刑法二十八條、第二百七十七條第一項、第三百零六
    條第二項後段、第三百五十四條、第五十一條第六款、第四十一條第一項前段，
    罰金罰鍰提高標準條例第一條前段、第二條之規定，審酌被告僅因工程款糾紛，
    即夥同他人損壞告訴人家裡器具，甚持木棍毆打告訴人，致告訴人受有如事實欄
    所載傷勢，事後否認犯行，欠缺悔過之具體表現，惟念其素行良好，前無任何犯
    罪紀錄，有臺灣高等法院被告全國前案紀錄表在卷可參等一切情狀，分別量處毀
    損罪部分拘役拾日，留滯他人住宅罪部分拘役拾日，傷害罪部分有期徒刑
    月，並定其應執行刑為拘役伍拾日、有期徒刑月，及諭知易科罰金之折算標準
    。其認事、用法及量刑，均無不當，被告上訴意旨否認犯罪，指摘原判決不當，
    為無理由，應予駁回。第查被告前未曾受有期徒刑以上刑之宣告，有台灣高等法
    院被告全國前案紀錄表一紙附卷可稽，情節尚非嚴重，且已與告訴人成立民事和
    解，履行損害賠償義務，有和解書一紙可按，受此宣告刑之教訓後，應已知所警
    惕，而無再犯之虞，本院認其所受宣告之刑，以暫不執行為適當，爰予宣告緩刑
    貳年，以啟自新。
四、公訴意旨另以：被告乙○○持告訴人丙○○家中竹製筆筒，砸破告訴人所有登記
    在其妻周淑華名下之車牌號碼ＯＤ－一六六五號自用小客車後方擋風玻璃，而認
    被告此部分亦涉有刑法第三百五十四條毀損罪嫌。惟按犯罪事實應依證據認定之
    ，無證據不得推定其犯罪事實，刑事訴訟法第一百五十四條定有明文。訊據被告
    堅決否認有此部分毀損犯行，辯稱：擋風玻璃是蔡宗敏的朋友蔡志明打破的等語
    ，核與證人蔡志明於原審審理時證稱：當天伊與被告一起到告訴人家中，伊聽到
    告訴人太太說話很欺負人，一時生氣，就拿竹製筆筒丟告訴人車子的擋風玻璃，
    是伊自己生氣要丟的，沒有人叫伊丟等語相符（見原審卷第一七頁），足見告訴
    人自用小客車之擋風玻璃，乃證人蔡志明所砸破（惟證人蔡志明此部分毀損犯行
    未據檢察官提起公訴），非如起訴書所指係被告持竹製筆筒所砸破。此外，復查
    無其他積極證據足以證明被告與證人蔡志明就毀損告訴人自用小客車擋風玻璃之
    犯行，有犯意聯絡及行為分擔，惟此部分縱成立犯罪，亦與起訴成罪之毀損部分
    ，有單純一罪之關係，爰不另為無罪判決之諭知。
五、據上論斷，應依刑事訴訟法第三百六十八條、刑法第七十四條第一項，判決如主
    文。
本案經檢察官甲○○到庭執行職務。
中      華      民      國　    九十一     年    十二     月   三十一 　日
                        　　　  臺灣高等法院臺中分院刑事第九庭
                                      審判長法　官　陳　筱　珮
                                      　　　法  官  趙  春  碧
                                      　　　法　官  吳　重　政
右正本證明與原本無異。
不得上訴。
　　　　　　　　　　　　　　　　　　　　　　書記官　林  育　德
中      華      民      國　    九十二     年     一      月     三 　　日
附錄：
刑法第二百七十七條第一項：
傷害人之身體或健康者，處三年以下有期徒刑、拘役或一千元以下罰金。
刑法第三百零六條第二項：
無故隱匿其內，或受退去之要求而仍留滯者，亦同。
刑法第三百五十四條：
毀棄、損壞前二條以外之他人之物或致令不堪用，足以生損害於公眾或他人者，處二
年以下有期徒刑、拘役或五百元以下罰金。
                    　　　　　　　　　　　　　　　　　　　　　　　　　　Ａ
１
